【裁判字號】    95,訴,2648
【裁判日期】    951011
【裁判案由】    偽證
【裁判全文】
臺灣臺中地方法院刑事判決              95年度訴字第2648號
公  訴  人  臺灣臺中地方法院檢察署檢察官
被      告  甲○○
上列被告因偽證案件，經檢察官提起公訴（95年度偵字第13992號
），被告於本院行準備程序時就被訴事實為有罪之陳述，經受命
法官聽取當事人意見後，由本院合議庭裁定以簡式審判程序審理
，判決如下：
    主    文
甲○○證人，於執行審判職務之公署審判時，於案情有重要關係
之事項，供前具結，而為虛偽陳述，處有期徒刑玖月。
    事實及理由
一、本院認定之犯罪事實及證據、應適用之法條，除檢察官起訴
    書犯罪事實欄一、第七行「遂於94年8月13日晚間 7時21分」
    後，另加註「及下午9時16 分許」、第十六行「嗣何明忠夥
    同丙○○至上址時」，應更正為「嗣何明忠夥同丙○○於94
    年8月15日下午3時30分許至上址時」；犯罪事實欄二、第四
    行「．．．他們就走了」後，加註「（你聽到槍響時，有無
    看到馬文龍把槍拿在哪裡？）就握在手上，沒有舉槍的動作
    」、第十二行「虛偽證稱：」後，加註「（偵訊你也陳述，
    你聽到槍聲時，馬文龍把槍握在手上？）我沒有看到」外，
    其餘均引用該起訴書之記載（如附件）。
二、依刑事訴訟法第二百九十九條第一項前段、第二百七十三條
    之一第一項、第三百十條之二、第四百五十四條，刑法第一
    百六十八條，判決如主文所示。
三、如不服本判決，得於判決書送達之日起十日內，以書狀敘述
    理由，向本院提出上訴。
中    華    民    國    95    年    10    月    11    日
                  刑事第三庭    法  官  賴妙雲
上正本證明與原本無異。
如不服本判決，應於送達後十日內向本院提出上訴狀（須附繕
本），上訴於台灣高等法院台中分院。
                                書記官  孫曉鳳
中    華    民    國    95    年    10    月    11    日
附錄論罪科刑法條
刑法第一百六十八條：
第  168 條  (偽證罪)
            於執行審判職務之公署審判時或於檢察官偵查時，
            證人、鑑定人、通譯於案情有重要關係之事項，供
            前或供後具結，而為虛偽陳述者，處七年以下有期
            徒刑。
附件：
臺灣臺中地方法院檢察署檢察官起訴書
                                     95年度偵字第13992號
    被      告  甲○○  女  33歲（民國○○年○月○○日生）
                        住臺中市北屯區仁美里仁美12巷4號
                        國民身分證統一編號：Ｚ000000000號
上列被告因偽證案件，業經偵查終結，認應提起公訴，茲敘述犯
罪事實及證據並所犯法條如下：
        犯  罪  事  實
一、甲○○與馬文龍係朋友，馬文龍前於民國94年8 月初，在看
    到中國時報刊登可得借貸之廣告後，因缺錢花用，乃委由其
    女友甲○○依循廣告之電話，向何明忠商洽借款事宜，並由
    何明忠借新臺幣（下同）4萬元與甲○○，甲○○則簽發1紙
    票面額為4萬元、到期日為94年8月12日之本票與何明忠供擔
    保。惟因甲○○未如期清償本金及利息，致使何明忠心生不
    悅，遂於94年8月13日晚間7時21分許，發內容為：「幹你娘
    敢騙我錢，抓到一定打死你」、「......  你男朋友他家都
    會有事情，要等到傷害已經造成再來處理也沒關係」等語之
    簡訊恐嚇甲○○ (何明忠涉犯恐嚇罪嫌，另行自動檢舉簽分
    偵辦 )。甲○○乃將上情轉知馬文龍。馬文龍心想自己已罹
    患口腔癌，既然對方要打死伊，伊也要對方死，遂萌生預備
    殺人之念頭，將所改造具有殺傷力，槍枝管制編號00000000
    00之掌心雷改造手槍裝上子彈，而後叫甲○○與何明忠相約
    至馬文龍位於臺中市○區○○○路 35巷10弄7號之住處取回
    借款。嗣何明忠夥同丙○○至上址時，馬文龍即問何明忠：
    「票給你們可不可以」，經何明忠回以：「不可以」後，馬
    文龍隨即自腰間拔出具有殺傷力，槍枝管制編號0000000000
    之改造90手槍 1支，指向何明忠、丙○○，並出言挑釁：「
    現在如果不還錢，你們是要怎樣，不然你是要把我打死嗎？
    」。隨後又自上址之餐廳桌下黑色包包取出前揭掌心雷改造
    手槍1 支及具有殺傷力，槍枝管制編號0000000000之380 口
    徑改造手槍 1支，指向何明忠、丙○○並嚇令跪下。惟因丙
    ○○不從，並以左手掌抵抗，致使馬文龍所持有之前開掌心
    雷改造手槍走火  (槍枝亦因而立即解體)，而擊中丙○○之
    左手掌 ( 傷害部分未具告訴)。甲○○見狀立即推開馬文龍
    。詎馬文龍竟意圖為甲○○不法之所有，恃著手中持有3 把
    改造手槍之情勢，嚇令何明忠將上揭本票交還，至何明忠畏
    懼於馬文龍手中持有槍枝，而不能抗拒，乃將上揭本票交還
    甲○○。隨後何明忠即將丙○○送醫救治。嗣於 94年8月25
    日晚間8時30分許，經警循線於臺中市○區○○○路 1279號
    前，當場以現行犯逮捕馬文龍，並自馬文龍身上LESBAG背包
    、PUMA手提包，查獲改造手槍4支、彈夾3個、改造子彈24顆
    。另在馬文龍所騎乘車號NBU─402號重機車踏板上之黑色愛
    達手提袋內，查獲土造鋼管槍1支、散彈5顆。復取得馬文龍
    之同意，在臺中市○區○○○路1279號之房間內，查獲黑色
    手提袋1個、改造8MM手槍2支、空氣槍1支、0.22MM轉輪手槍
    1支、90手槍與90手槍半成品各1支、槍管4支、子彈 51顆、
    鋼珠1盒、彈夾4個。該案業經臺中市警察局第三分局報告臺
    灣臺中地方法院檢察署檢察官偵查，並以94年偵字第 13493
    號案起訴，臺灣臺中地方法院於95年6月23日以 94年度訴字
    第3367號第一審判決馬文龍意圖為第三人不法之所有，攜帶
    兇器，脅迫至使不能抗拒，而使他人交付其物部分，判處有
    期徒刑7年2月，經臺灣臺中地方法院檢察署檢察官以95年度
    上字第387號提起上訴，現由臺灣高等法院臺中分院以 95年
    上訴字第1915號案審理中。
二、甲○○於前開臺灣臺中地方法院檢察署94年偵字第 13493號
    檢察官偵查時，於該案 94年8月26日偵訊中，業具結證稱：
    「我就聽到一聲槍響，他們就把本票、身分證還給我，馬文
    龍他說，錢會還給你們，不用擔心，他們就走了」，復於前
    揭臺灣臺中地方法院94年度訴字第3367號之執行審判職務之
    公署審判時，明知具結作證之證人，依法有據實陳述之義務
    ，不得為匿飾增刪之虛偽陳述，竟基於偽證之犯意，於95年
    6月8日15時10分許，在臺灣臺中地方法院第十一法庭內，就
    臺灣臺中地方法院檢察署 94年度偵字第13493號馬文龍涉嫌
    強盜等案件出庭應訊，並同意以證人身分供前具結作證，對
    於該案件中關於該案馬文龍涉嫌強盜犯行之案情，有重要關
    係之事項，虛偽證稱：「（檢察官問：後來盧志榮受傷，馬
    文龍是否叫何明忠把票拿出來。）他們〈指何明忠、丙○○
    〉一起進去時，其中一人就把票放在桌上，因為他們叫我把
    錢拿出來。」、「（檢察官問：是否馬文龍叫他們兩個把本
    票留下來才可以走？）沒有。他們兩個要走時，就把本票放
    在桌上。」、「（檢察官問：警詢時你是否陳述『馬文龍拿
    出槍來，叫何明忠將本票拿出來，馬文龍拿走之後，跟何明
    忠講，會還錢給他們？』）馬文龍沒有拿槍出來，叫他們把
    本票拿出來。我沒有這樣跟警察說。」、「（公設辯護人問
    ：有無看到馬文龍開槍？）沒有。」、「（公設辯護人問：
    當天馬文龍有無拿著槍，叫他們把本票拿出來？）沒有。」
    、「（檢察官問：〈提示甲○○前揭偵訊筆錄〉你說你聽到
    一聲槍響，他們就將本票、身分證還你，有何意見？）他們
    進去就將本票放著。」等虛偽不實之證言，足以使司法裁判
    權有陷於錯誤之虞。
三、案經本署檢察官簽分偵辦。
         證  據  並  所  犯  法  條
一、被告甲○○經傳喚未到庭。惟查，前開犯罪事實，有本署前
    開 94年度偵字第13493號偵查中之證人丙○○、何明忠於警
    詢及偵查中證述明確，又該案扣案之槍枝、子彈，除槍枝管
    制編號0000000000之改造掌心雷手槍外，均經內政部警政署
    刑事警察局鑑驗結果，認有殺傷力，有該局槍彈鑑定書 2紙
    在卷可按。又證人丙○○之手掌確因槍枝管制編號00000000
    00之改造掌心雷手槍擊中而受傷之事實，業經證人丙○○、
    何明忠於偵訊中結證實屬，且為該案被告馬文龍所自承屬實
    。又該案被告馬文龍於警局經警詢問：「你所取走之商業本
    票現於何處？」時，該案被告馬文龍供稱：「不在我身上，
    何明忠撕掉並丟在現場垃圾桶」，顯與前揭辯稱岐異，且與
    本件被告甲○○於該案 94年8月26日偵訊中，業具結證稱：
    「我就聽到一聲槍響，他們就把本票、身分證還給我，馬文
    龍他說，錢會還給你們，不用擔心，他們就走了」等情不符
    。而被告甲○○之前揭證詞固有避重就輕之嫌，惟已足以證
    明證人何明忠在案發時，確有將本票交還之事實。再該案被
    告馬文龍涉犯強盜之犯行，業經該案證人丙○○、何明忠於
    該案警詢及該案偵訊中證述綦詳。參以被告甲○○欠證人何
    明忠 4萬元之借款於案發時既未償還，而證人何明忠及丙○
    ○到台中市○區○○○路 35巷10弄7號該案被告馬文龍之住
    處，無非係要向被告甲○○討回借款，若非遭受該案被告馬
    文龍以槍相脅，擔憂自己生命之危險，證人何明忠豈有無端
    將本票交還之理。再酌以被告甲○○於該案偵查中證稱聽到
    槍響後，證人何明忠即將本票交還一情，顯見該案被告馬文
    龍確有脅迫證人何明忠將本票交還之事實。則被告甲○○就
    關係該案馬文龍是否強盜之重要關係事項，偵查及法院審理
    中兩次具結後相異之證言，其偽證罪嫌已堪認定無訛。
二、查被告甲○○之前開陳述內容，應屬與該案情有重要關係之
    事項，則被告於法院前該案件審理中，以證人身分到庭，於
    供前具結作證後，就前開與案情有重要關係之事項，為虛偽
    陳述，致使臺灣臺中地方法院前案承審法官之審判有陷於錯
    誤之危險，自已該當於偽證罪責，本件事證已臻明確，被告
    犯行，應堪認定。
三、按刑法上之偽證罪，不以結果之發生為要件，一有偽證行為
    ，無論當事人是否因而受有利或不利之判決，均不影響其犯
    罪之成立，而該罪所謂於案情有重要關係之事項，則指該事
    項之有無，足以影響於裁判之結果者而言。核被告甲○○所
    為，係犯刑法第 168條之偽證罪嫌。請審酌被告犯後態度及
    被告係該案被告馬文龍之友，係因自己所涉糾紛之事造成該
    案馬文龍涉犯強盜犯行等一切情狀，量處被告有期徒刑10月
    至1年6月，以示懲儆。
四、依刑事訴訟法第251條第1項提起公訴。
    此    致
臺灣臺中地方法院
中    華    民    國    95    年    8     月    25    日
                         檢  察  官  乙  ○  ○
本件正本證明與原本無異
中    華    民    國    95    年    9     月    1     日
                         書  記  官  林  希  美


司法院資訊處製作；財團法人民間司法改革基金會備份。
